臺灣高等法院刑事判決　　　　　　　　96年度上訴字第1544號
上　訴　人
即　被　告　乙○○
　　　　　　　　　　（現於台灣新店戒治所強制戒治中）
指定辯護人　本院公設辯護人陳德仁
上列上訴人因違反槍砲彈藥刀械管制條例案件，不服台灣板橋地
方法院九十五年度訴字第三○五一號，中華民國九十六年三月八
日第一審判決（起訴案號：台灣板橋地方法院檢察署九十五年度
偵字第一一七九四號），提起上訴，本院判決如下：
    主  文
上訴駁回。
    事  實
一、乙○○明知可發射子彈具有殺傷力之改造手槍及具有殺傷力
    之土造子彈，均係槍砲彈藥刀械管制條例所公告列管之槍枝
    及彈藥，未經許可，不得寄藏之。民國九十五年四月二十八
    日晚上十時許，乙○○於一、二月前認識，姓名、住居所均
    不詳綽號「阿攏」之年約三十歲男子，攜帶仿GLOCK廠１７
    型半自動手槍外型製造之金屬槍枝，換裝土造金屬槍管而成
    ，機械性能良好，可擊發適用子彈，具有殺傷力之改造手槍
    一支（槍枝管制編號：0000000000，含彈匣乙個
    ）、具有殺傷力之土造子彈八顆、不具殺傷力之土造子彈一
    顆、玩具子彈五顆，前往台北縣三重市○○路○段三十一之
    二號乙○○居住處所拜訪。臨走前，「阿攏」以需赴他處處
    理事情，隨身攜帶不便為由，將上開槍枝、子彈交予乙○○
    保管，乙○○基於情誼，應允「阿攏」之請託收下，將前述
    具殺傷力之槍枝、子彈及不具殺傷力之子彈，藏放在房間衣
    櫃內。嗣於九十五年五月二日下午六時許，台北市政府警察
    局大安分局員警接獲檢舉持台灣板橋地方法院法官核發之搜
    索票，前往上址乙○○居住處搜索因而被查獲，現場扣得「
    阿攏」所寄放之具殺傷力之仿 GLOCK廠１７型半自動手槍外
    型之改造手槍一支、具殺傷子之土造子彈八顆（其中二顆經
    試射用罄）、不具殺傷力之土造子彈一顆、玩具子彈五顆、
    乙○○於八、九個月前經由網路購買取得之不具殺傷力之空
    氣手槍二支（槍枝管制編號：0000000000、00
    00000000）、金屬槍枝一支（槍枝管制編號：00
    00000000）及非屬主要組成零件之彈匣二個、玩具
    金屬彈殼七顆、玩具ＢＢ槍用之底火藥一包（底火片、底火
    帽，計一百十一個）。
二、案經台北市政府警察局大安分局報請臺灣板橋地方法院檢察
    署檢察官偵查起訴。
    理  由
一、訊據上訴人即被告乙○○否認有上述寄藏槍枝、子彈犯行，
    辯稱：「…我是在不知情的情況下，被朋友陷害寄藏…我本
    來不知那是槍，我看到那包東西，我通知他來拿，他沒有來
    拿…後來大安分局就來查獲…」（九十六年四月二十三日本
    院準備程序筆錄）、「…我真的不知道槍枝有殺傷力，也不
    知道子彈有殺傷力…」（九十六年六月二十一日本院審理筆
    錄）等語。經查：
  (一)台北市政府警察局大安分局員警於九十五年五月二日下午六
    時許，持台灣板橋地方法院法官核發之搜索票，前往台北縣
    三重市○○路○段三十一之二號被告居住處所搜索，在房間
    衣櫃內查獲槍枝四支、子彈十四顆、彈殼七顆、彈匣二個、
    底火藥一包等物，有台灣板橋地方法院搜索票、台北市政府
    警察局搜索扣押筆錄、扣押物品目錄表、扣押物品收據、查
    扣槍枝、子彈照片十二紙在卷可稽（九十五年度偵字第一一
    七九四號卷第十三頁至第二十五頁）。上開查獲之槍枝四支
    、子彈十四顆，經送內政部警政署刑事警察局鑑定結果，(1)
    槍枝管制編號：0000000000號，係由仿GLOCK 廠
    １７型半自動手槍外型製造之金屬槍枝，換裝土造金屬槍管
    而成之改造手槍，機械性能良好，可擊發適用子彈，認具有
    殺傷力；(2)槍枝管制編號：0000000000號，係仿
    GLOCK廠１８Ｃ型半自動手槍外型製造之空氣手槍，以填充
    氣體為發射動力，機械性能良好，經實際試，其發射動能甚
    微，認不具殺傷力；(3)槍枝管制編號：000000000
    0號，係仿半自動手槍製造之金屬槍枝，經檢視，其不具槍
    機，無法擊發子彈，認不具殺傷力；(4)槍枝管制編號：00
    00000000號，係仿半自動手槍外型製造之空氣手槍
    ，以填充氣體為發射動力，機械性能良好，經實際試射，其
    發射動能甚微，認不具殺傷力；(5)送鑑子彈，其中九顆係土
    造子彈，六顆具直徑約九釐米之金屬彈頭，三顆具直徑約七
    釐米之金屬彈頭，採樣三顆試射，二顆可擊發，認具殺傷力
    ，一顆無法擊發，認不具殺傷力；另五顆均係玩具子彈，不
    具底火及火藥，非完整之子彈結構，認均不具殺傷力；(6)送
    鑑彈殼七顆，認均係玩具槍金屬彈殼；(7)送鑑底火藥一包，
    認係底火片及底火帽。有內政部警政署刑事警察局九十五年
    七月二十七日刑鑑字第○九五○○六六四八一號槍彈鑑定書
    可稽（同前偵查卷第五十五頁至第六十頁）。
  (二)上開查扣之槍枝、彈藥，其中槍枝管制編號：000000
    0000號，仿GLOCK廠１７型半自動手槍外型製造，具殺
    傷力之改造金屬槍枝及土造子彈九顆、玩具子彈五顆，係「
    阿攏」於九十五年四月二十八日晚上十時許，攜至其居住處
    所，嗣臨走前寄放予其保管；其餘不具殺傷力之槍枝三支、
    彈殼七顆、底火一包，則係其於被查獲之八、九個月前，經
    由網路而購買取得之事實，已據被告供述在卷。雖然被告於
    本院審理時，以不知「阿攏」所寄放之物係槍枝、子彈及不
    知「阿攏」所寄放之槍枝、子彈具有殺傷力之詞置辯。然而
    ，(1)被告於警詢、偵查供述：「…（九十五年）四月…他（
    指阿攏）來我家中泡茶，隨後向我表示有事情要外出處理，
    便向我告知要將東西寄放在家裡…寄放後至今我一直放在衣
    櫃…我朋友有見到阿攏將槍枝與子彈寄放在我住處…」（九
    十五年五月二日警詢筆錄，同前偵查卷頁、第九頁、第十頁
    ）、「…改造手槍一支及子彈制式（玩具子彈）、改造皆有
    ，是『阿攏』的。是四月二十八、二十九日，他說要出去辦
    事，帶那種東西不方便，所以寄放在我那裡…」（九十五年
    五月三日偵查筆錄，同前偵查卷第四十八頁）等，被告顯然
    於「阿攏」寄放之際，即知悉所寄放之物係槍枝、子彈。況
    且證人即於九十五年五月二日下午六時許，前往被告居住處
    搜索之大安分局敦化南路派出所警員許振和，於九十六年六
    月二十一日本院審理時證述：「…都是從同一地點（衣櫥）
    查扣的，那些東西都沒有用特別包裝，從外觀就可以看出是
    何東西，只有其中一把槍（本件扣案具有殺傷力之槍枝）是
    放在槍套裡，經取出後，該把槍是上膛有子彈的…」等，由
    於寄放之槍枝僅係放在槍套內，並沒有其他外包裝，一眼望
    去就可看見槍枝外觀，足證被告知悉「阿攏」寄放而交付之
    物品係槍枝、子彈。(2)大安分局警員敦化南路派出所員警前
    往上址被告居住處所搜索，現場除查獲「阿攏」所寄放之槍
    枝一支、子彈十四顆外，另查獲槍枝三支、彈殼七顆、底火
    等，均係被告於被查獲之八、九個月前由網路購買取得，已
    詳如前述，被告亦稱：「我把其中的玩具槍零件拔除」（九
    十五年五月三日警詢筆錄，同前偵查卷第十頁），是被告對
    一般玩具手槍與經改造具殺傷力之手槍有異，應有認知；另
    參以被告供稱「他說要出去辦事，帶那種東西不方便，所以
    寄放在我那裡」等詞，衡諸常情，「阿攏」到訪所攜帶之槍
    枝、子彈如僅係一般玩具手槍、子彈，根本無另赴他處處理
    事情時，有不方便攜帶，而寄放予被告保管之理。由此可見
    ，被告對「阿攏」寄放之槍枝、子彈具有殺傷力，屬警方查
    緝之違禁物，而非一般玩具手槍、子彈，實難諉為不知。
  (三)至於被告於九十六年四月二十三日本院準備程序時指稱「阿
    攏」即是甲○○，經本院於九十六年六月二十一日審理時提
    訊甲○○查證，並與被告當庭對質，證人甲○○否認曾前往
    台北縣三重市○○路○段三十一之一號被告居住處，及扣案
    具殺傷力槍枝、子彈係其攜至被告居住處所寄放，被告亦稱
    ：「…槍枝是阿攏交給我的，我的朋友告訴我，阿攏姓名為
    甲○○，但槍枝交給我的人與在庭的甲○○不像。」此外，
    復無其他證據足資證明扣案具殺傷力槍枝、子彈係甲○○寄
    放予被告藏放，尚難依被告之供詞即認甲○○係「阿攏」。
  (四)綜上所述，被告前揭辯解均係卸責之詞，不足採信。本件事
    證明確，被告犯行堪以認定，應依法論科。
二、新舊法之比較：
    被告行為後，刑法於九十四年二月二日修正公布，於九十五
    年七月一日施行。按行為後法律有變更者，適用行為時之法
    律，但行為後之法律有利於行為人者，適用最有利於行為人
    之法律，現行刑法第二條第一項訂有明文。茲就本案有關之
    新舊法比較部分，臚列如下：
  (一)依被告行為時即修正前刑法第三十三條第五款規定，罰金最
    低額為銀元一元，依現行法規所定貨幣單位折算新臺幣條例
    第二條折算為新臺幣之結果，被告所犯罪名法定刑分別應併
    科銀元一元即新臺幣三元以上、新臺幣一千萬元、五百萬元
    、三百萬元以下罰金，惟修正後刑法第三十三條第五款就罰
    金刑規定為「新臺幣一千元以上，以百元計算之」，顯已將
    罰金刑之最低額提高為新臺幣一千元以上。經比較新舊法，
    以適用被告行為時之舊法，較裁判時之新法有利於被告。
  (二)易服勞役部分，修正前刑法第四十二條第二項前段規定：「
    易服勞役以一元以上三元以下折算一日」，又依據修正前罰
    金罰鍰提高標準條例第二條前段規定，就原定數額提高為一
    百倍折算一日，則本件被告行為時之易服勞役折算標準，應
    以銀元三百元折算一日，即新臺幣九百元折算一日。惟修正
    後刑法第四十二條第三項前段規定：「易服勞役以新臺幣一
    千元、二千元或三千元折算一日」，經比較上述修正前後易
    服勞役折算標準，應以修正後規定較有利於被告。而易服勞
    役之折算標準屬於刑之執行事項，核與最高法院九十五年度
    第八次刑庭會議決議所謂「就罪刑有關之共犯、未遂犯、想
    像競合犯、牽連犯、連續犯、結合犯，以及累犯加重、自首
    減輕暨其他法定加減原因（如身分加減）與加減例」，應綜
    其全部罪刑之結果而比較之情形不同，因此尚不在上揭決議
    說明之範疇。
  (三)修正後刑法第五十五條，雖將舊刑法第五十五條後段關於牽
    連犯之規定刪除，但其前段關於想像競合犯之規定並無變更
    ，而其但書係科刑之限制，為法理之明文化，亦非屬法律之
    變更。
三、核被告所為，係犯槍砲彈藥刀械管制條例第八條第四項之未
    經許可寄藏可發射子彈具有殺傷力之改造手槍罪及同條例第
    十二條第四項之未經許可寄藏子彈罪。被告同時寄藏改造手
    槍及子彈，以一持有行為而觸犯二種罪名，為想像競合犯，
    應從較重之未經許可，寄藏可發射子彈具有殺傷力之改造手
    槍罪處斷。又「寄藏」之受人委託代為保管，其保管之本身
    所為之「持有」，既係「寄藏」之當然結果，法律上自宜僅
    就「寄藏」行為為包括之評價（最高法院七十四年台上字第
    三四○○號判例意旨可資參照），是以本件就被告持有扣案
    槍彈不再論以未經許可持有可發射子彈具有殺傷力之改造手
    槍及子彈罪。再按犯槍砲彈藥刀械管制條例之罪，於偵查或
    審判中自白，並供述全部槍砲、彈藥、刀械之來源及去向，
    因而查獲或因而防止重大危害治安事件之發生者，減輕或免
    除其刑，槍砲彈藥刀械管制條例第十八條第四項前段定有明
    文。是以該條例第十八條第四項減輕或免除其刑之規定，必
    須於偵查或審判中自白，並供出全部槍彈之來源及去向，因
    而查獲者，始能減免其刑，該項規定既謂供出全部槍彈之來
    源及去向，自係指已將槍彈移轉於他人占有之情形而言，不
    包括仍為自己持有之情形在內（最高法院九十一年度台上字
    第二九一五、三一四三號，九十三年度台上字第五九六、六
    ○七號判決參照）。查本件台北市政府警察局大安分局敦化
    南路派出所員警，接獲檢舉被告涉嫌違反槍砲彈藥刀械管制
    條例等罪嫌，於九十五年五月二日下午六時許，持台灣板橋
    地方法院核發之搜索票前往上址被告居住處所搜索，現場查
    扣具殺傷力之仿GLOCK廠１７型半自動手槍外型之改造手槍
    一支、具殺傷子之土造子彈八顆（其中二顆經試射用罄）、
    不具殺傷力之土造子彈一顆、玩具子彈五顆、空氣手槍二支
    、金屬槍枝一支及非屬主要組成零件之彈匣二個、玩具金屬
    彈殼七顆、玩具ＢＢ槍用之底火藥一包（底火片、底火帽，
    計一百十一個）等物，已詳如前述。被告雖供稱前揭具有殺
    傷力之改造槍枝、具殺傷子之土造子彈八顆（其中二顆經試
    射用罄）、不具殺傷力之土造子彈一顆、玩具子彈五顆均係
    「阿攏」所寄放。惟被告於九十五年五月二日警詢時係供稱
    ：「…我不知道他（指阿攏）的年籍資料…我現在無法通知
    他前來說明…」（同前偵查卷第八頁、第九頁）；嗣於九十
    六年二月一日原審審理、九十六年四月二十三日本院準備程
    序、九十六年六月二十一日本院審理時，雖稱「阿攏」係甲
    ○○，經本院於九十六年六月二十一日審理時提訊甲○○與
    被告當庭對質，證人甲○○否認被告之指控，被告亦表示：
    「…槍枝是阿攏交給我的，我的朋友告訴我，阿攏姓名為甲
    ○○，但槍枝交給我的人與在庭的甲○○不像。」此外，復
    無其他證據足資證明扣案具殺傷力槍枝、子彈係甲○○寄放
    予被告藏放，尚難依被告之供詞即認甲○○係「阿攏」。又
    本院向大安分局函詢有關本案槍枝來源查緝情形，經回覆：
    「本案被告乙○○供出寄放槍枝綽號『阿攏』之男子，因無
    正確年籍及其他相關資料可提供警方查察，是否真有其人，
    本分局現無法查明」，有台北市政府警察局大安分局九十六
    年五月十一日北市警安分刑字第○九六三一一七一七○○號
    函可憑。由上可知，本案被告並未將槍枝移轉占有，而仍在
    其寄藏持有中，且被告雖供出「來源」，並未因而查獲，自
    無適用槍砲彈藥刀械管制條例第十八條第四項減輕或免除其
    刑之規定之餘地。辯護人主張被告之行為應適用槍砲彈藥刀
    械管制條例第十八條第四項前項規定減輕或免除其刑，容有
    誤會。
四、原審經審理結果，認被告犯未經許可寄藏改造手槍及子彈罪
    ，罪證明確，依刑事訴訟法第二百九十九條第一項前段、槍
    砲彈藥刀械管制條例第八條第四項、第十二條第四項，刑法
    第二條第一項、第十一條前段、第五十五條、第四十二條第
    三項等規定，及審酌被告明知上開槍彈，係經公告列管之管
    制物品，竟受「阿攏」之託而未經許可寄藏之，已危害社會
    安全及被告犯罪後之態度等一切情狀，量處有期徒刑三年二
    月，併科罰金新台幣十五萬元，就罰金部分諭知易服勞役每
    日新台幣一千元之折算標準。並敘明扣案之改造手槍乙支（
    槍枝管制編號：0000000000號，含彈匣乙個）及
    經送鑑剩餘之上開土造子彈六顆，均屬違禁物，應依刑法第
    三十八條第一項第一款之規定，均宣告沒收之。另具殺傷力
    之子彈二顆，於試射擊發過程中業已滅失，而失其違禁物性
    質，其餘扣案槍枝三支、土造子彈一顆、玩具子彈五顆，均
    不具殺傷力、及非屬主要組成零件之彈匣二個、玩具金屬彈
    殼七顆、玩具ＢＢ槍用之底火藥一包（底火片、底火帽，計
    一百十一個），非違禁物，且與本案無關，未予宣告沒收。
    其認事用法均無不當，量刑亦屬妥適，應予維持。被告否認
    犯罪提起上訴，為無理由，應予駁回。
據上論斷，應依刑事訴訟法第三百六十八條，判決如主文。
本案經檢察官鄭銘謙到庭執行職務。
中　　華　　民　　國　　96　　年　　7 　　月　　12　　日
　　　　　　　　　刑事第十三庭審判長法　官 曾德水
                                    法  官 李錦樑
                                    法  官 林婷立
以上正本證明與原本無異。
如不服本判決，應於收受送達後十日內向本院提出上訴書狀，其
未敘述上訴之理由者並得於提起上訴後十日內向本院補提理由書
（均須按他造當事人之人數附繕本）。
                                    書記官 王增華
中　　華　　民　　國　　96　　年　　7 　　月　　16　　日
附錄本案論罪科刑法條全文：
槍砲彈藥刀械管制條例第八條第四項
未經許可，持有、寄藏或意圖販賣而陳列第 1 項所列槍枝者，處
三年以上十年以下有期徒刑，併科新臺幣七百萬元以下罰金。
槍砲彈藥刀械管制條例第十二條第四項
未經許可，持有、寄藏或意圖販賣而陳列子彈者，處五年以下有
期徒刑，併科新台幣三百萬元以下罰金。
